【裁判字號】    94,易,333
【裁判日期】    950221
【裁判案由】    竊盜
【裁判全文】
臺灣花蓮地方法院刑事判決               94年度易字第333號
公  訴  人  臺灣花蓮地方法院檢察署檢察官
被      告  乙○○
                    現另案羈押於臺灣花蓮看守所
            辛○○
                    現另案在臺灣花蓮戒治所強制戒治中
上列被告等因竊盜案件，經檢察官提起公訴（94年度偵字第3730
、第3795、3797號），及移送併案審理（94年度偵字第4219號）
，本院判決如下：
    主  文
乙○○共同連續攜帶兇器於夜間侵入住宅竊盜，累犯，處有期徒
刑拾月。未扣案之酒精噴燈壹具及螺絲起子壹支，均沒收。
辛○○無罪。
    事  實
一、乙○○曾因犯偽造文書罪，經本院於民國90年1 月12日，以
    89年度訴字第166 號，判處有期徒刑10月確定，又因違反毒
    品危害防制條例案件，復經本院於90年1 月12日，以89年度
    花簡字第518 號，判處有期徒刑3 月確定，再因妨害兵役治
    罪條例案件，經台灣高等法院花蓮分院於90年2 月28日，以
    90年度上易字第30號判處有期徒刑2 月確定，前開3 案件接
    續執行，於91年6 月26日縮短刑期執行完畢。
二、詎乙○○仍不知悔悟，復共同基於意圖為自己不法所有之犯
    意聯絡，夥同己○○ (所犯罪嫌，業經檢察官以為前案既判
    力效力所及為由，不起訴處分確定），連續於下列時地竊取
    他人財物：
（一）乙○○與己○○共同基於意圖為自己不法所有之犯意聯絡
      ，於94年08月13日上午6 時許，由乙○○駕車搭載己○○
      至花蓮縣吉安鄉○○○街373 巷19號庚○○住處前，發現
      屋主外出，乃推由乙○○以其自備之酒精噴燈1 具，點火
      噴燒前門左邊玻璃，再噴水使玻璃破裂之方式，破壞玻璃
      後，二人共同打開大門無故侵入屋內（毀損及無故侵入住
      宅部分，均未據告訴），竊取庚○○所有之手錶1 支及戒
      子3 枚，所得財物二人朋分花用殆盡。
（二）乙○○與張慧復承前之概括犯意聯絡，於94年08月14日晚
      間20時許，在花蓮縣吉安鄉○○村○○○街519 號丁○○
      住處，乙○○見屋主甫外出，屋內無人之際，由乙○○持
      其所有客觀上足以對人之生命、身體造成危害，可供作兇
      器使用之螺絲起子1 支，敲開鐵捲門的開關盒，啟動鐵捲
      門開關後，二人自鐵捲門無故侵入屋內（及無故侵入住宅
      部分，未據告訴），竊取丁○○所有之現金新台幣3 萬元
      、鑽石戒子2 枚（價值6 萬元）、金飾1 批及照片、錄影
      帶等物，現場則遺留作案用之螺絲起子1 支（未為警方查
      扣在案）。
（三）乙○○與己○○復承前之概括犯意聯絡，於94年8 月13日
      凌晨5 時45分許，由乙○○駕車搭載己○○至花蓮縣吉安
      鄉○○村○○○街20巷26號甲○○住處，因見該處一樓鐵
      門未上鎖，2 人乃徒手開啟鐵門無故侵入屋內（無故侵入
      住宅部分，未據告訴），當2 人步上2 樓正著手搜尋財物
      之際，驚見屋內尚有女子正在熟睡，唯恐遭人發覺，始罷
      手而離開現場，以致未遂。
三、案經花蓮縣警察局花蓮分局報請臺灣花蓮地方法院檢察署檢
    察官偵查起訴及移送併案審理。
    理  由
壹、有罪部分（被告乙○○部分犯行）：
一、訊據被告乙○○及辛○○均矢口否認有上開竊盜犯行，被告
    乙○○辯稱：伊都沒有跟己○○一同去偷東西，是己○○因
    為與伊共犯殺人未遂案件，而對伊狹怨報復云云，經查：
（一）上開事實欄三之（一）至（三）所述之時間、地點被害人
      黃棕植、丁○○、甲○○等人家遭竊之事實，業據證人庚○○、丁○○、甲○○等人分別於警詢中證述綦詳（被告
      乙○○於本院言詞辯論終結前，均未聲請異議，視為同意
      該等警詢證詞作為證據，本院並審酌該言詞陳述作成時之
      情況，認為適當，故認該等證詞均具證據能力，下述之丙○○之警詢筆錄亦同，附予敘明。），並且有照片6 幀在
      卷可參，足證上開被害人家中財物確有遭人偷竊，或遭人
      侵入欲竊取財物之事實，堪予認定。
（二）又訊之證人己○○於本院時以證人身分證述，對於當時其
      是如何與被告乙○○一同行竊之事實，結證稱：「 (對事
      實欄二之（一）之事實）乙○○有和我去偷東西，乙○○
      用他所有的酒精燈燒玻璃，當時是我們一起去要偷東西，
      我們偷到手錶和戒指，乙○○把手錶拿給人家看，說不值
      錢，後來戒指賣掉100 元，我得500 元。」、「 (對事實
      欄二之（二）之事實）我有和乙○○一起偷，我們是用乙○○所有的螺絲起子撬開鐵捲門，我們只偷到1 條手鍊，
      並沒有偷到戒指及現金。後來螺絲起子我不知道在哪裡。
      本件是乙○○提議的，手鍊後來賣掉，兩人平分，我忘了
      我分得多少錢。」、「（事實實欄二之（三）之事實）我
      們確實有去偷，我們發現人家在睡覺所以就跑掉，沒有偷
      到東西，我們沒有帶工具過去。」（見本院卷第68至69頁
      ），參諸證人己○○係為被告乙○○之好友，二人曾有共
      犯殺人未遂之刑案，顯見二人關係非淺，且己○○對該等
      犯行既已坦然面對，二人何來仇隙，己○○需要狹怨報復
      可言，而證人己○○對此被告乙○○之質問，亦於本院當
      庭再證述：伊並沒有因為對乙○○有所積怨，而要故意陷
      害他等語（見本院卷第69頁），益證證人己○○所言非虛
      ，否則其又何須甘冒得罪被告乙○○，日後恐遭不利的風
      險，故被告乙○○所辯解：是己○○報復之詞，委不足採
      信。
（三）另被告乙○○對於其確實有犯事實欄二之（三）之事實，
      亦於警詢時坦白承認，其於94年10月5 日於警詢中即自陳
      ：伊有於94年8 月13日5 時45分許，與己○○至花蓮縣吉
      安鄉○○村○○○ 街20巷26號行竊，渠等並沒有破壞前門
      ，而係當時該處小門沒有關，渠等就直接進去的，進去之
      後，到2 樓後發現有一女子在睡覺，渠等就離去等語（見
      花巿警刑第0000000000號警卷第6 頁），更可佐證證人己○○指證被告乙○○有與其一共犯上述竊案無訛，被告乙○○所辯不足採，被告乙○○罪證明確，應予依法論科。
二、核被告乙○○所為，係犯刑法第320 條第1 項之普通竊盜罪
    （事實欄二之（一）犯行部分，檢察官認係犯刑法加重竊盜
    罪，容有誤會，應予更正）、第321 條第1 項第1 款、第 3
    款之攜帶兇器於夜間侵入住宅竊盜罪（事實欄二之（二）犯
    行部分）、同法第320 條第3 項、第2 項之普通竊盜未遂罪
    （事實欄二之（三）犯行部分，檢察官認係夜間侵入住宅竊
    盜未遂罪，然依中華民國94年日出沒時刻表所示，94年8 月
    13日日出時間為凌晨5 時28分，而本件檢察官認作案之時間
    係為5 時45分，是當時業已非為夜間，就此應更正適用之法
    條，併予敘明）。被告就事實二之（一）至（三）犯行與己○○之間，有犯意聯絡及行為分擔，為共同正犯。被告所犯
    之各一次普通竊盜、加重竊盜及普通竊盜未遂犯行，時間緊
    接，所犯基本構成要件相同，顯係出於概括之犯意為之，為
    連續犯，爰依刑法第56條之規定從一重論以事實二之（二）
    之刑法第321 條第1 項第1 及3 款之攜帶兇器夜間侵入住宅
    竊盜罪論處，並加重其刑。公訴人就部分之事實（事實二之
    （一）及（二）予以起訴，其餘之二之（三）係於本院審理
    時函請併案審理，然因兩者間有裁判上一罪之連續犯關係，
    基於審判不可分之原則，本院自應併予審究，附此敘明。被
    告乙○○有上開刑案執行紀錄，5 年以內再犯本件有期徒刑
    以上之罪，為累犯，依刑法第47條規定, 遞加重其刑。爰審
    酌被告乙○○正值壯年，竟不思應憑正當方法賺取財物，為
    前述多次竊盜犯行，且其行竊地點大部分在住宅內，破壞社
    會治安甚鉅，然其犯後否認犯行，態度欠佳等一切情狀，量
    處如主文所示之刑。末查，未扣案之酒精噴燈1 具及螺絲起
    子1 支，係被告乙○○所有並供作犯罪所用之物，應依刑法
    第38條第1 項第2 款宣告沒收。
三、另查，被告乙○○前另涉犯竊盜等罪，經臺灣高等法院花蓮
    分院於95年1 月19日，以94年度上訴字第106 號駁回上訴（
    原審以93年度易字第87號判處有期徒刑2 年10月）之盜竊案
    件，以及本院94年度易字第267 號被告乙○○涉嫌竊盜罪乙
    案，現正審理中，然查，該等犯罪事實係發生於92年至93年
    間，核與本案之犯罪時間係自94年8 月間開始，二者相隔時
    間長達8 月以上，顯然二者並未具有連續犯之裁判上一罪關
    係，本院自得就本案加以審判，亦予敘明。
貳、無罪（被告辛○○犯行）及不另為無罪諭知部分（被告乙○○部分犯行）：
一、公訴意旨略以：被告乙○○夥同被告辛○○及己○○共同基
    意圖為自己不法所有之犯意聯絡，於94年07月26日凌晨5 時
    許，由被告乙○○駕車載被告辛○○及己○○行至花蓮市○○街125 巷24號丙○○住處前，被告乙○○見屋主不在，乃
    提議入內行竊，經己○○及被告辛○○認同後，推由被告乙○○持路邊所撿拾之石塊，自屋外丟擲打破玻璃窗戶1 面（
    毀損部分，未據告訴），準備侵入上開丙○○之住處竊取財
    物，但因觸動保全系統引發警鈴大響，因而逃走以致未遂。
    因認被告乙○○及辛○○共涉有刑法第321 條第2 項、第 1
    項第1 款、第2 款、第3 款之加重竊盜未遂罪嫌云云。
二、按犯罪事實應依證據認定之，無證據不得認定犯罪事實；又
    不能證明被告犯罪者，應諭知無罪之判決，刑事訴訟法第15
    4條第2項、第301條第1項分別定有明文。再所謂認定犯罪事
    實之證據，係指足以認定被告確有犯罪行為之積極證據而言
    ，苟未能發現相當證據，或證據不足為不利於被告事實之認
    定時，即應為有利於被告之認定，更不必有何有利之證據，
    亦不能以推測或擬制之方法，以為裁判基礎（最高法院29年
    上字第3105號、40年臺上字第86號、56年臺上字第 807號判
    例意旨參照）。又刑法上之未遂犯，必須已著手於犯罪行為
    之實行而不遂，始能成立，此在刑法第25條第 1項規定甚明
    ，同法第321條之竊盜罪，為第320條之加重條文，自係以竊
    取他人之物為其犯罪行為之實行，至該條第 1項各款所列情
    形，不過為犯竊盜罪之加重條件，如僅著手於該項加重之行
    為而未著手搜取財物，仍不能以本條之竊盜未遂論（最高法
    院27年滬上字第54號判例意旨參照）。
三、公訴人認被告乙○○及辛○○就此涉有加重竊盜未遂罪嫌，
    無非係以被告乙○○、辛○○於警詢、證人己○○及被害人
    丙○○於警詢中之證詞，以及卷內之照片1 幀、證明單1 紙
    及花蓮營運處保全事故記錄1 紙等，為其所憑之論據。訊據
    被告乙○○及辛○○均固不否認其於前開時間及地點，有由
    被告乙○○持石塊自屋外丟擲擊破被害人丙○○家中玻璃，
    但因警報器聲響而離去，惟均否認有何進入竊取物品行竊之
    犯行，被告乙○○辯稱：伊雖有丟石頭打破玻璃的舉動，但
    當時僅是要丟給己○○看，並沒有準備要去偷東西等語；被
    告辛○○則辯稱：伊當時是有和乙○○及己○○一同去該處
    ，後來乙○○確實有丟石頭，但伊並不知道他的用意為何？
    也沒有著手行竊云云。經查：
（一）被告二人上開辯解與被害人丙○○於警詢時所述相符，而
      被告二人丟擲石塊的位置，係位在被害人丙○○住處圍牆
      外面的馬路上，亦為被告二人及證人己○○於本院所同供
      證明確（見本院卷第68頁），堪認被告二人於案發時，確
      實僅係先行試圖破壞該住處的玻璃，來檢視該處的保全設
      備良窳，但因警鈴聲響大作而作罷，尚未進入宅內搜取財
      物無誤，此事實與檢察官之起訴事實所認亦無二致，是縱
      雖被告二人係以竊盜為目的而為丟擲石塊，但既並未有何
      侵入住宅搜尋財物之舉動，則揆諸上開判例意旨所示，被
      告二人所為僅著手於加重竊盜罪之加重條件，尚未著手於
      竊盜之搜取財物行為，即難認被告二人所為構成公訴人所
      指之罪名。
（二）此外，本院復查無其他積極證據足資證明被告乙○○、辛○○確有加重竊盜未遂罪之犯行，就此不能證明被告其二
      人犯罪，揆諸首揭法條及判例意旨，爰為被告辛○○無罪
      之諭知。另被告乙○○原亦應為無罪之諭知，惟因檢察官
      認此部分竊盜犯行與前揭有罪部分有連續犯之裁判上一罪
      關係，故就此部分爰不另為無罪之諭知，附此敘明。
據上論斷，應依刑事訴訟法第299 條第1 項前段、第301 條第 1
項，刑法第28條、56條、第321 條第1 項第2 款、第3 款、第47
條、第38條第1 項第2 款，判決如主文。
本案經檢察官戊○○到庭執行職務。
中    華    民    國    95    年    2     月    21    日
                        臺灣花蓮地方法院刑事第二庭
                            審判長法官  李  豫  雙
                                  法官  林  韋  岑
                                  法官  俞  秀  美
上列正本證明與原本無異。
如對本判決不服，應於送達後10日內，向本院提出上訴狀（應抄
附繕本）告訴人或被害人如對於本判決不服者，應具備理由請求
檢察官上訴，其上訴期間之計算係以檢察官收受判決正本之日期
為準。
                                 書記官
中    華    民    國    95    年    2     月    22    日
附錄本判決論罪之法律條文：
中華民國刑法第321條第1項第2款、第3款：
犯竊盜罪而有下列情形之一者，處六月以上、五年以下有期徒刑
：
二、毀越門扇、牆垣或其他安全設備而犯之者。
三、攜帶兇器而犯之者。
中華民國刑法第320條：
意圖為自己或第三人不法之所有，而竊取他人之動產者，為竊盜
罪，處五年以下有期徒刑、拘役或五百元以下罰金。
意圖為自己或第三人不法之利益，而竊佔他人之不動產者，依前
項之規定處斷。
前二項之未遂犯罰之。


司法院資訊處製作；財團法人民間司法改革基金會備份。
